臺灣嘉義地方法院刑事判決　　　　　　　　　　　　　九十一年度訴字第一四八號
　　公　訴　人　臺灣嘉義地方法院檢察署檢察官
　　被　　　告　甲○○
　　指定辯護人　本院公設辯護人丙○○
右列被告因槍砲彈藥刀械管制條例案件，經檢察官提起公訴（九十一年度偵字第一一
一一號），暨臺灣桃園地方法院檢察署檢察官移送併案審理（九十年度偵字第一九四
一七號、九十一年度偵字第四一號），本院判決如左：
    主  文
甲○○共同連續未經許可，持有手槍，處有期徒刑參年，併科罰金新臺幣參拾萬元，
罰金如易服勞役，以罰金總額與陸個月之日數比例折算。扣案之匈牙利制式半自動
手槍壹支（含彈匣壹個，槍枝管制編號：0000000000）、義大利制式半
自動手槍壹支（含彈匣壹個，槍枝管制編號：0000000000）、制式四五
手槍壹支（含彈匣壹個，槍枝管制編號：0000000000）、改造之金屬玩
具手槍壹支（槍枝管制編號：0000000000）、改造之玩具手槍壹支（含
彈匣壹個，槍枝管制編號0000000000）、制式三八口徑轉輪手槍彈陸顆
、制式四五口徑子彈壹拾顆（已試射參顆）、德製ＨＫ四○手槍壹支（含彈匣壹
個，槍枝管制編號：0000000000）及四○口徑子彈貳拾伍顆（已試射參
顆），均沒收。
    事  實
一、甲○○前因賭博及妨害自由案件，經本院於（民國）八十六年三月十一日，以八
    十五年訴字第八○六號分別判處有期徒刑四月及五月，並應執行有期徒刑八月確
    定，復經台灣高等法院台南分院於八十七年五月十九日，以八十六年度上訴字第
    一○○三號駁回上訴確定（前開罪行於九十年十二月十三日，被告始入監執行，
    指揮書執行完畢日期為九十一年七月二十一日，於本件不構成累犯）；嗣甲○○
    逃亡，且另涉殺人罪嫌，經臺灣嘉義地方法院檢察署於八十七年十一月六日，以
    乙○應執三字第○○○四七九號通緝書對甲○○發布通緝。
二、詎甲○○在逃亡期間，(一)竟與姓名年籍不詳綽號「阿牛」之成年男子（下稱「阿
    牛」），基於非法持有槍彈之概括犯意聯絡，二人於八十九年三月某日深夜，共
    同至嘉義市○區○○○路底之舒美游泳池（下稱舒美游泳池）旁竹林內，將綽號
    「阿牛」所有具有殺傷力之匈牙利ＦＥＧ廠製Ｂ９Ｒ型口徑９ｍｍ（９乘１７
    ｍｍ）之制式半自動手槍一枝（含彈匣一個，槍枝管制編號：00000000
    00）、義大利ＴＡＮＦＯＧＬＩＯ廠製ＣＯＭＢＡＴ型口徑９ｍｍ（９乘１
    ９ｍｍ）之制式半自動手槍一支（含彈匣一個，槍枝管制編號：0000000
    000）、制式四五手槍一支（含彈匣一個，槍枝管制編號：0000000
    000）、仿ＳＭＩＴＨ＆ＷＥＳＳＯＮ廠轉輪手槍製造之金屬玩具手槍，車
    通槍管及轉輪彈倉內阻鐵改造而成之改造手槍一支（槍枝管制編號：00000
    00000）、仿ＢＥＲＥＴＴＡ廠半自動手槍製造之塑膠玩具手槍更換土造
    金屬槍管改造之玩具手槍一支（含彈匣一個，槍枝管制編號000000000
    0）、制式三八口徑（口徑○點三八吋，彈底標記３８Ｐ）轉輪手槍彈六顆、
    制式四五口徑子彈十顆（口徑○點四五吋，彈底標記ＷＣＣ６２，送鑑後已試
    射三顆），以塑膠袋裝妥，埋藏在舒美游泳池旁竹林內地下，二人未經許可而共
    同非法持有上開槍、彈。(二)嗣甲○○復基於同上之概括犯意，於八十九年六月間
    ，在台北市某處，向友人方世祥（業於八十九年八月十七日死亡）借得德製Ｈ
    Ｋ四○手槍一支（含彈匣一個，槍枝管制編號：0000000000）及四
    ○口徑子彈二十五顆（送鑑後已試射三顆），隨身攜帶，嗣將該及槍彈置放
    在不知情之友人張文鋒之嘉義縣水上鄉柳仔林一九二之一○號屋內一樓浴室廁所
    水箱馬達下方，未經許可而非法持有該等槍、彈。
三、嗣甲○○於九十年十一月二十七日上午六時許，在嘉義縣水上鄉柳仔林一九二之
    一○號前巷底停車場，為內政部刑事警察局員警緝獲後，甲○○在員警未知悉其
    非法持有前開及槍彈之前，當場向員警自首供出該等犯情，並即帶同員警在
    嘉義縣水上鄉柳仔林一九二之一○號屋內一樓浴室廁所水箱馬達下方，起出前開
    及槍彈報繳，並接受裁判；又甲○○在警方尚未發覺其非法持有前開至
    槍彈之前，向借訊之嘉義市警察局刑警隊員警自首供出該等犯情，並於九十一年
    二月三日下午一時三十分許，帶同該刑警隊員警，前往舒美游泳池旁竹林內，起
    出前開至槍彈報繳，接受裁判。
四、案經嘉義市警察局報請臺灣嘉義地方法院檢察署檢察官偵查起訴，暨嘉義縣警察
    局竹崎分局及內政部警政署刑事警察局報請臺灣桃園地方法院檢察署檢察官移送
    本院併案。
    理  由
一、訊據被告甲○○固承認於右揭時地，非法持有前開及之槍彈等情（見本院九
    十一年五月二十三日訊問筆錄），惟矢口否認有何持有前開至之槍彈之犯行
    ，辯稱：八十九年初農曆新年期間某日，我在嘉義市○○路某酒店，認識綽號「
    阿牛」之成年男子，當時我兩人都在逃亡，後來「阿牛」想要逃到中國大陸去，
    所以同年三月某日深夜，他攜帶前開至之槍彈，與我同到前開舒美游泳池旁
    竹林內，將這些槍彈埋下，當時我只是陪他去埋下槍彈，我只是在旁邊看他埋，
    我都沒有摸過那些槍彈；這些槍彈是「阿牛」的，他有說如果我要用自己拿去用
    ，可是我沒用過，我並不知道這些槍彈的來源，「阿牛」現應已逃到大陸；後來
    是我帶警方去起出這些槍彈的云云。經查：
  (一)扣案之前開至之槍彈，經送內政部警政署刑事警察局鑑定，認為：前開之
    制式手槍一支（槍號為0000000，槍枝管制編號：0000000000
    ）、之制式手槍一支（槍號經電解腐蝕法重現結果，研判為ＡＢ二八？？？，
    槍枝管制編號：0000000000）及制式四五手槍一支（槍號為000
0000，槍枝管制編號：0000000000），該三支手槍之槍管皆內具
    六條右旋來復線，機械性能良好，均具殺傷力；前開之手槍一支（槍枝管制編
    號：0000000000）係仿ＳＭＩＴＨ＆ＷＥＳＳＯＮ廠半自動手槍製造
    之金屬玩具手槍，車通槍管及轉輪彈倉內阻鐵改造而成之改造手槍，而前開之
    手槍一支（槍枝管制編號0000000000）係仿ＢＥＲＥＴＴＡ廠半自動
    手槍製造之塑膠玩具手槍，更換土造金屬槍管改造而成之改造手槍（具完整之裝
    填、閉鎖和擊發裝置），該二支改造手槍皆，機械性能良好且擊發功能正常，可
    攻擊發適用子彈，均具殺傷力；前開之子彈六顆認均係口徑○點三八吋之制式
    轉輪手槍彈，彈底標記均為３８Ｐ，均具殺傷力；而前開之子彈十顆（試射三
    顆）均係口徑○點四五吋之制式子彈，彈底標記均為ＷＣＣ６２，亦均具殺傷力
    等情，有該警察局九十一年三月五日刑鑑字第○九一○○二七五二○號鑑驗通知
    書一份在卷（見臺灣嘉義地方法院檢察署九十一年度偵字第一一一一號卷第三十
    四頁）。又被告於八十九年三月某日深夜，與「阿牛」同至舒美游泳池旁竹林內
    ，埋下前開至之槍彈，且「阿牛」曾說被告可自行取用這些槍彈，嗣被告於
    九十一年二月三日下午一時三十分許，主動帶同嘉義市警察局刑警隊員警等人，
    前往舒美游泳池旁竹林內，起出前開至之槍彈等情，有扣押筆錄、扣押物品
    目錄表及照片八張等件附卷可稽（見嘉義市警察局嘉市警刑三字第三一六號警卷
    第七頁至第十七頁），堪信為真正。
  (二)按刑法上所謂「持有」，係指就特定物在法律上、事實上居於可得支配之狀態而
    言，不以現實占有為必要，凡經加封、加鎖之物交付運送人運往他地者，因運送
    人不得啟封、開鎖、該物仍為加封、加鎖之人所持有，於在國際上物品運送時，
    該物在甲國雖為非違禁物，但運至乙國時卻為乙國法律禁止持有且設有刑罰之明
    文者，乙國法律自得加以處罰，不因甲國法律不處罰其行為而受影響。本件上訴
    人在美國購買手槍、子彈裝入行李箱中加鎖後交付國泰航空公司託運來台，在美
    國其行為即令非法之所禁，但一旦飛機在我國領土上著陸，其繼續持有行為，即
    應受我國槍砲彈藥刀械管制條例所拘束。況且上訴人為具有中華民國國籍之人，
    其行李係其本人加鎖，並已經提取行李待驗，顯已實施持有至明，焉得謂尚未持
    有（最高法院八十一年度台上字第一四一八號裁判要旨）。
  (三)被告既與「阿牛」於八十九年三月某日深夜，一同前往舒美游泳池旁竹林內，埋
    下前開至之槍彈，且「阿牛」亦曾說被告可以自行取用這些槍彈等語，顯見
    被告主觀上對這些槍彈存有執持占有之意思，縱使當時被告並未親自動手埋藏槍
    彈，亦不妨礙被告此等主觀意思之存在，否則，被告便不須與「阿牛」一同前去
    埋藏這些槍彈，而知悉埋藏的地點，且「阿牛」也不須告訴被告可自行取用這些
    槍彈，又本院亦查無另有第三人知悉這些槍彈的埋藏地點，是認被告關於未存有
    與「阿牛」共同執持占有前開至槍彈之意思之詞，委無足採。又依前開所引
    裁判要旨所示，刑法上所謂「持有」，係以就特定物在法律上、事實上居於可得
    支配之狀態為已足，故被告對於前開至之槍彈，既有執持占有之主觀意思，
    且被告隨時可至舒美游泳池旁竹林內之埋藏地點，起出這些槍彈使用，是認被告
    對於這些槍彈，實已居於可得支配之狀態，縱然被告供稱近十月餘並未使用這些
    槍彈，當亦無礙被告對於這些槍彈的持有，故被告關於此部分之辯詞，信無可採
    。被告與「阿牛」共同非法持有前開至槍彈犯行，可堪認定。
  (四)又扣案之前開及槍彈，經送內政部警政署刑事警察局鑑定，認為：前開之
    手槍一支（槍枝管制編號：0000000000）係德國Ｈ＆Ｋ廠製ＵＳＰ─
    ＣＯＭＰＡＣＴ型口徑○點四○吋之制式半自動手槍，槍號為二二─三八九五一
    ，槍管內具六條右旋來復線，機械性能良好，具有殺傷力；前開之子彈（試射
    三顆），認均係口徑○點四○吋之制式子彈，均具殺傷力等情，亦有該局九十年
    十二月十七日刑鑑字第二二二五三六號鑑驗通知書一紙在卷（見偵卷第三頁）可
    稽。又被告於八十九年六月某日，在台北市某處，向友人方世祥（業於八十九年
    八月十七日死亡），借得前開及槍彈，後來被告將該等槍彈置放在不知情之
    友人張文鋒之嘉義縣水上鄉柳仔林一九二之一○號屋內一樓浴室廁所水箱馬達下
    方，嗣被告於九十年十一月二十七日清晨六時許，遭緝獲後，在警方發覺其非法
    持有前開及槍彈前，主動帶同內政部刑事警察局員警等人，前往前開處所，
    起出該等槍彈等情，有警訊筆錄、扣押筆錄、扣押物品目錄表、戶籍查詢單及照
    片四張等件附卷可稽（見臺灣桃園地方法院檢察署九十年度偵字第一九四一七號
    卷第十一頁、第二十七頁、第八十四頁、第九十八頁、第一百十四頁及第一百十
    五頁），被告自白核與事實相符，堪信為真正。
  (五)綜上所述，本件事證明確，被告犯行可予認定。
二、查前開扣案至之制式手槍、改造手槍及制式子彈等物，係屬槍砲彈藥刀械管
    制條例第四條第一項第一款查禁之槍砲及同條例第四條第一項第二款查禁之彈藥
    ，未經許可均不得持有之。核被告甲○○未經許可持有前開、、及制式
    手槍之行為，均係犯槍砲彈藥刀械管制條例第七條第四項未經許可持有手槍罪；
    被告未經許可持有前開及改造手槍之行為，均係犯同條例第十一條第四項未
    經許可持有改造手槍罪；被告未經許可持有前開、及制式子彈之行為，均
    係犯同條例第十二條第四項之未經許可持有子彈罪。被告與「阿牛」之人間，就
    持有前開至之制式手槍、改造手槍及制式子彈等物之犯行，有犯意聯絡及行
    為分擔，應論以共同正犯。被告關於前開、及制式手槍之犯行，與被告關
    於前開制式手槍之犯行間；又被告關於前開及制式子彈之犯行，與被告關
    於制式子彈之犯行間；該等犯行間，均屬時間緊接，觸犯構成要件相同之罪名
    ，顯係基於概括犯意為之，均依連續犯規定論處，並均依法加重其刑；再被告關
於前開、、及制式手槍之連續犯行，被告關於前開、及制式子彈
    之連續犯行，與被告關於前開及改造手槍之犯行間，係以一行為而為之，為
    想像競合犯，依刑法第五十五條之規定，從一重之連續未經許可持有制式手槍罪
    論，並依法加重其刑。
三、(一)按刑法第六十二條所規定之自首，以對於未發覺之罪，向有偵查權之機關或公
    務員自承犯罪，進而接受裁判為要件；而具有連續犯或牽連犯等裁判上一罪關係
    之犯罪，苟全部犯罪未被發覺前，行為人僅就其中一部分犯罪自首，仍生全部自
    首之效力（最高法院八十三年度台上字第三九三五號裁判要旨）。查被告甲○○
    於前揭時地，為內政部刑事警察局員警緝獲後，在員警未知悉其非法持有前開
    及槍彈之前，當場向員警自首供出該等犯情，並即帶同員警在嘉義縣水上鄉柳
    仔林一九二之一○號屋內一樓浴室廁所水箱馬達下方，起出前開及槍彈報繳
    ，接受裁判，嗣被告又主動帶同嘉義市警察局刑警隊員警，前往舒美游泳池旁竹
    林內，起出前開至槍彈報繳，被告已報繳其持有之本件全部槍彈等情，業見
    前述說明，揆諸所引裁判要旨，核與自首之要件相符，應依槍砲彈藥刀械管制條
    例第十八條第一項之規定減輕其刑；並與前揭連續犯行之加重規定，先加重後減
    輕之。(二)爰審酌被告未經許可，持有前開諸多槍彈，對於社會治安所生之危害程
    度頗鉅，其潛在危害性亦大，足以憾搖人心及被告犯罪之動機、目的、手段、品
    行及犯後態度等一切情狀，量處如主文所示之刑，並就罰金部分諭知易服勞役之
    折算標準，以資懲儆。(三)另槍砲彈藥刀械管制條例第十九條有關犯同條例第十一
    條之罪宣告強制工作之規定，業經立法院三讀通過刪除，並經總統於九十年十一
    月十四日公布，於九十年十一月十六日生效，而依刑法第二條第二項之規定，保
    安處分適用裁判時之法律，故本件自不得再依該條規定宣告強制工作，附此說明
    。(四)至於扣案之前開至制式手槍、改造手槍及制式子彈等物，係違禁物，均
    應依刑法第三十八條第一項第一款規定，宣告沒收。
四、移送併辦（臺灣桃園地方法院檢察署檢察官九十年度偵字第一九四一七號、九十
    一年度偵字第四一號）意旨另以：(1)被告甲○○未經許可，持有中共制式黑星手
    槍一支（含彈匣一個、槍枝管制編號：0000000000）及口徑七點六二
    ｍｍ子彈三顆（均已試射，二顆彈底標記為３１１８８，一顆彈底標記為３０１
    ８２），置放在嘉義縣竹崎鄉灣橋石麻園山區某工寮樹叢下，於九十年十二月十
    一日上午十一時四十六分許，主動帶同嘉義縣警察局竹崎分局員警至該處起獲；
    (2)被告甲○○未經許可，持有美製霰彈槍一支（槍枝管制編號：0000000
    000）、美製小烏茲槍一支（槍枝管制編號：0000000000）、美製
    左輪手槍一支（槍枝管制編號：0000000000）、美製九二手槍一支（
    槍枝管制編號：0000000000）、美製九○手槍一支（槍枝管制編號：
    0000000000）、口徑○點三五七吋制式子彈十三顆（試射三顆）、○
    點三八吋制式子彈一顆、九ｍｍ制式子彈六顆（均經試射）、○點三二吋制式子
    彈六顆、○點四五吋制式子彈二顆，置放在桃園縣龜山鄉大坑村十七鄰五號旁榕
    樹下，於九十年十一月二十七日上午五時三十分許，主動帶同內政部警政署刑事
    警察局員警至該處起獲該批槍彈；(3)因認被告此部份所涉犯非法持有槍彈犯行，
    與前開判決有罪之事實，具有連續犯之關係，屬裁判上一罪云云。惟：
  (一)按槍砲彈藥刀械管制條例第七條第四項及第十一條第三項，係將「持有」與「寄
    藏」予以分別規定處罰，受人委託代為保管之受「寄」代「藏」行為，即屬「寄
    藏」之範疇（最高法院八十二年度台上字第六七三四號裁判要旨）。又按若行為
    人先後行為無方法，結果之牽連關係，或非本於初發之概括犯意，而犯構成要件
    相同之罪之行為者，即無由成立牽連犯或連續犯，自無刑事訴訟法上所稱之同一
    案件可言，槍砲彈藥刀械管制條例上規定之「持有」與「寄藏」二種行為，固均
    為將物品置於自己實力支配之下。然前者乃指為自己管領之目的，將物品移入自
    己實力支配之下；後者則係以為他人管領之目的，將物品移入自己實力支配之下
    之意，其態樣、要件並不儘相同。故先有「寄藏」之行為，後為另一「持有」之
    行為者，如其間未有方法結果之牽連關係，自無從成立牽連犯；若先後之犯行，
    其構成要件不同，或雖屬相同之構成要件，但非出於概括犯意實施者，亦不成立
    連續犯（最高法院八十二年度台上字第一二九三號裁判要旨）。
  (二)查被告甲○○在審理時供稱：前開(1)部分之槍彈是綽號「阿林仔」的人，在八十
    五年間交我保管的；前開(2)部分之槍彈是方世祥於八十九年六月中旬某日，在桃
    園縣南崁地區交我保管的；該等槍彈都不是我的等語（見本院九十一年五月二十
    三日訊問筆錄），且被告於警訊時亦為同上之供述（見臺灣桃園地方法院檢察署
    九十年度偵字第一九四一七號卷第二十頁、九十一年度偵字第四十一號卷第二頁
    ），揆諸前開所引裁判要旨，被告關於此移送併辦部分行為，如成立犯罪，當屬
    「寄藏」槍彈犯行，與被告前開經判決有罪犯行，難認有何連續犯或牽連犯之關
    係，此外，本院亦查無此二者有何實質上或裁判上一罪之關係，本院自不得併予
    審理，應退回另行偵辦，附此明。
據上論斷，應依刑事訴訟法第二百九十九條第一項前段，槍砲彈藥刀械管制條例第七
條第四項、第十一條第四項、第十二條第四項、第十八條第一項，刑法第十一條、第
二十八條、第五十六條、第五十五條、第四十二條第二項、第三項、第三十八條第一
項第一款，罰金罰鍰提高標準條例第二條，現行法規所定貨幣單位折算新台幣條例第
二條，判決如主文。
本案經檢察官游悅晨到庭執行職務
中    華    民    國      九十一      年      六      月    二十七      日
                                  臺灣嘉義地方法院刑事第二庭
                                      法  官  盧  鳳  田
右正本證明與原本無異。
如不服本判決，應於判決送達後十日內向本院提出上訴狀( 應附繕本 )。
中    華    民    國      九十一      年      六      月    二十七      日
                                      書記官  林  秀  惠
附錄法條：
槍砲彈藥刀械管制條例第七條第四項：
未經許可，持有、寄藏或意圖販賣而陳列第一項所列槍砲、彈藥者，處五年以上有期
徒刑，併科新台幣一千萬元以下罰金。
槍砲彈藥刀械管制條例第十一條第四項：
未經許可，持有、寄藏或意圖販賣而陳列第一項所列槍砲者，處一年以上七年以下有
期徒刑，併科新臺幣七百萬元以下罰金。
槍砲彈藥刀械管制條例第十二條第四項：
未經許可，持有、寄藏或意圖販賣而陳列子彈者，處五年以下有期徒刑，併科新台幣
三百萬元以下罰金。
